【裁判字號】    90,易,1414
【裁判日期】    900816
【裁判案由】    傷害
【裁判全文】
臺灣板橋地方法院刑事判決                          九十年度易字第一四一四號
    公  訴  人  臺灣板橋地方法院檢察署檢察官
    被      告  丙○○
    被      告  乙○○
    右  一  人
    輔  佐  人  甲○○
右列被告因傷害案件，經檢察官提起公訴 (八十九年度偵字第二二七六五號)，本院
判決如左：
    主  文
丙○○傷害人之身體，處拘役拾日，如易科罰金，以佰元折算壹日，緩刑貳年。
乙○○傷害人之身體，處拘役貳拾伍日，如易科罰金，以佰元折算壹日，緩刑貳年
。
    事  實
一、乙○○於民國（下同）八十九年九月二十七日九時三十分許，在台北縣新莊市○
    ○路六一五巷二六號二樓樓梯間，與丙○○素昧平生，不知何故，竟基於普通傷
    害之故意以手肘撞擊丙○○之腹部，致其跌落樓梯，受有額頭挫擦傷三公分長、
    右上臂擦傷三公分及右胸挫傷之傷害。丙○○因不滿自己無故被毆，遂於上開地
    址一樓前，與乙○○理論，惟未獲乙○○置理致心生不滿，竟亦基於普通傷害之
    故意以徒手及其所有之機車大鎖（未扣案）毆打乙○○，致其受到右肘二乘以一
    公分、三乘以二公分、右膝五乘以三公分、左膝四乘以二公分擦傷之傷害。
二、案經丙○○、乙○○訴由台北縣警察局新莊分局報請台灣板橋地方法院檢察署檢
    察官偵查起訴。
    理  由
一、訊據被告丙○○對右揭事實坦承不諱，核與被告兼告訴人乙○○所指訴之情節相
    符，復有行政院衛生署台北醫院之診斷證明書一紙附卷可稽，被告丙○○部分事
    証明確，犯行堪予認定。至被告乙○○則矢口否認有何傷害犯行，辯稱：沒有毆
    打丙○○，伊僅為一女子，豈有能力推倒丙○○云云。惟查：上開事實業據被告
    兼告訴人丙○○於偵查及警訊中指訴歷歷，並有行政院衛生署台北醫院診斷證明
    書一紙附卷可查，復參以證人丁○○於偵查、本院審理中結證稱：「當時丙○○
    來找我，我們二人在我家樓梯口時有聽到乙○○在罵瘋子、神經病，不久我就聽
    到碰的一聲，就看見丙○○人倒在一、二樓樓梯間，之後他二人就扭打起來。」
    情節相符，且本院經委請法務部調查局就被告二人進行測謊，其測謊結果認「乙
    ○○稱：其未以手肘撞丙○○腹部；其未將丙○○撞落樓梯，呈情緒波動之反應
    ，研判有說謊；丙○○稱：其遭乙○○以手肘撞擊腹部；係乙○○挑釁，無情緒
    波動之反應，研判未說謊」此有法務部調查局出具之九十年七月五日（九０）陸
    （三）字第九００二八二三六號鑑定通知書一紙在卷可參，按測謊鑑定，係依一
    般人在說謊時，會產生遲緩、緊張、恐懼、不安等心理波動現象，乃以科學方法
    ，由鑑定人利用測謊儀器，將受測者之上開情緒波動反應情形加以紀錄，用以判
    別受測者之供述是否真實。故測謊鑑定，倘鑑定人具備專業之知識技能，復事先
    獲得受測者之同意，所測試之問題及其方法又具專業可靠性時，該測謊結果，如
    就否認犯罪有不實之情緒波動反應，雖不能採為有罪之唯一證據，但非無證據能
    力，仍得供裁判之佐證，其證明力如何，事實審法院自得依職權自由判斷（最高
    法院八十七年度台上字第三九二八號判決意旨參照）。揆諸前開判決，該專業測
    謊結果，既非無証據能力，自得佐証被告丙○○指訴被告乙○○傷害之真實性，
    且互核與証人丁○○所証相符，益証被告丙○○之指訴，應與事實相符，堪予採
    認，是被告乙○○所辯無非卸責之詞，不足採信，本件被告乙○○部分事証明確
    ，其犯行亦堪認定。
二、核被告二人所為均係犯刑法第二百七十七條第一項之罪。查被告行為後，刑法第
    四十一條業於九十年一月四日經立法院修正通過，並經總統於九十年一月十日公
    布，而於同年一月十二日生效施行，其修正條文為：「犯最重本刑為五年以下有
    期徒刑以下之刑之罪，而受六個月以下有期徒刑或拘役之宣告，因身體、教育、
    職業、家庭之關係或其他正當事由，執行顯有困難者，得以一元以上三元以下折
    算一日，易科罰金。但確因不執行所宣告之刑，難收矯正之效，或難以維持法秩
    序者，不在此限。」「併合處罰之數罪，均有前項情形，其應執行之刑逾六月者
    ，亦同」，核與修正前刑法第四十一條相較，修正後條文於被告等固無影響，惟
    本件既符合修正後刑法第四十一條第一項之情形，自應依刑法第二條第一項前段
    規定，依修正後刑法第四十一條第一項規定諭知易科罰金之折算標準，合此說明
    。爰分別審酌被告丙○○犯罪動機係因被告乙○○之挑惹至有此傷害之行為，及
    其犯罪之手段以機車大鎖為傷害行為其危害性較重造成被害人之傷害情形以及犯
    罪時所受之刺激、犯罪後態度良好坦承犯行以及被告乙○○雖致被告丙○○所受
    之傷害非重，但其無緣由挑惹被告丙○○致雙方發生衝突，且犯罪後一再否認犯
    行等一切情狀，分別量處如主文所示之刑，並均諭知易科罰金之折算標準，以示
    懲儆。又被告等前均未曾受有期徒刑以上刑之宣告，此有台灣高等法院檢察署刑
    案紀錄簡覆表二份在可卷可參，其等因偶然相遇致有衝突，而一時失慮，偶罹刑
    典，被告丙○○事後已坦承犯行，深具悔意，被告乙○○雖未坦承犯行，然二人
    經此刑之宣告後，應知警惕而無再犯之虞，本院因認均暫不執行其刑為當，均予
    以宣告緩刑二年，用啟自新。
據上論斷，應依刑事訴訟法第二百九十九條第一項前段，刑法第二百七十七條第一項
、第二條第一項前段、修正後第四十一條第一項，第七十四條第一款罰金罰鍰提高標
準條例第一條前段、第二條，判決如主文。
本案經檢察官楊仲農到庭執行職務
中      華      民      國    九十      年      八      月     十六     日
                                      臺灣板橋地方法院刑事第四庭
                                          法  官  李  釱  任
右正本證明與原本無異。
如不服本判決，應於判決送達後十日內，向本院提出上訴狀。
                                          書記官  金  和  國
中      華      民      國    九十      年      八      月     十七     日
附錄本案所犯法條全文
中華民國刑法第二百七十七條
(普通傷害罪)
傷害人之身體或健康者，處三年以下有期徒刑、拘役或一千元以下罰金。
犯前項之罪因而致人於死者，處無期徒刑或七年以上有期徒刑；致重傷者
，處三年以上十年以下有期徒刑。


司法院資訊處製作；財團法人民間司法改革基金會備份。
